【裁判字號】    91,簡上,635
【裁判日期】    920530
【裁判案由】    清償債務
【裁判全文】
臺灣臺北地方法院民事判決  九十一年度簡上字六三五號
    上  訴  人  丁○○
    訴訟代理人  甲○○
    被  上訴人  遠東國際商業銀行股份有限公司
                        設台北市○○○路○段二○七號二十六、二十七樓
    法定代理人  丙○○  住同右.
    訴訟代理人  乙○○  住同右.
                        送板橋.
右當事人間請求清償債務事件，上訴人對於中華民國九十一年七月十六日臺灣臺北地
方法院臺北簡易庭九十一年度北簡字第六八七九號第一審判決提起上訴，本院判決如
左：
    主      文
上訴駁回。
第二審訴訟費用由上訴人負擔。
    事      實
甲、上訴人方面：
  一、聲明：
    (一)原判決廢棄。
    (二)被上訴人在第一審之訴及假執行之聲請均駁回。
  二、陳述：除與原宣示判決筆錄記載相同者，茲引用之外，補稱：
    (一)上訴人所持用被上訴人核發之信用卡既已於民國九十年一月二十九日正式掛失
      ，其後該卡被第三人冒借現金，顯與上訴人無關。況被上訴人所提出之唯一證
      據，僅為其自行製作之帳單憑證，但其內容，既無金錢交付對象，亦無交付之
      具體詳確數額及收據，顯不足以證明確有交付借款之事實。
    (二)上訴人於九十年四月二十日已清償八千八百零五元，未見被上訴人扣除。
  三、證據：除援用第一審所提證據外，補提九十年四月二十日郵政劃撥儲金存款收
      據一件。
乙、被上訴人方面：
  一、聲明：上訴駁回。
  二、陳述：除與原判決記載相同者，茲引用之外，補稱：
    (一)上訴人於八十九年十一月十日消費一萬三千九百零七元，於八十九年十一月三
      十日業已繳清，至於八十九年十一月十五日所生之保險費兩筆計三千八百零五
      元，上訴人於八十九年十二月二十六日僅付三千元，餘額尚有八百零五元，八
      十九年十二月十四日上訴人復以信用卡繳付保險費三千八百零五元，加計上訴
      人於八十九年十二月二十二日於德安百貨消費三千零二十九元，並計入二十四
      元之循環利息，小計消費簽帳款為七千六百六十三元。上訴人於九十年一月十
      九日繳款五千元，抵償後尚欠二千六百六十三元，上訴人又於九十年一月十五
      日以信用卡繳付保險費三千八百零五元，總計欠款六千四百六十八元。加上上
      訴人於中華航空之消費款美金十八元，以當時匯率計算為新台幣五百八十七元
      ，上訴人應給付被上訴人之消費款項即為七千零五十五元。上訴人雖於九十年
      四月二十日清償八千八百零五元，然尚不足清償至九十年四月二十二日止之預
      借現金手續費三千八百一十七元、掛失手續費一千元及因預借現金而生之利息
      、違約金。
    (二)又上訴人使用本行信用卡預借現金，最重要的是被上訴人所核准之密碼，依據
      上訴人向MASTER CARD國際服務中心查詢，上訴人於國外使用信用卡於ATM預借
      現金之操作，一開始便順利完成，未受拒絕，倘若是受他人冒用，冒用之人於
      不知密碼狀況下，必會一再嚐試，絕不可能一次順利完成，又因該預借現金密
      碼係被上訴人所核給，不得上訴人自動更改，該冒用之人何以如此神通廣大，
      實令人無法苟同，上訴人一再執詞矯飾，誠難昭信。
  三、證據：除援用第一審所提證據外，補提ISSUE BANK AUTHORIZATION LOG、MAST
      ER CARD 國際服務中心CARD DETAIL REPORT各一件，並聲請向聯合信用卡處理
      中心調閱上訴人於九十年一月一日起至同年二月底間所為之全部消費明細情形
      。
    理      由
一、被上訴人起訴主張上訴人於八十八年十二月間與被上訴人訂立信用卡使用契約，
    並持用被上訴人所核發之信用卡，依兩造約定條款之約定，上訴人得於信用卡特
    約商店簽帳消費及預借現金，但應於每月繳款截止日前繳付帳款，逾期繳付者，
    就尚未清償之帳款，另給付按年息百分之十九點七一計算之利息，暨按上開利息
    百分之十計算之違約金；及上訴人應妥善保管及使用信用卡，如有遺失、被竊等
    情事，應儘速以電話或其他方式通知被上訴人或其他經被上訴人指定機構辦理掛
    失停用手續，並繳交掛失停用手續費一千元，其中在自動化設備預借現金部分自
    上訴人辦理掛失停用手續時起被冒用之損失，由被上訴人負擔。嗣上訴人於九十
    年一月二十九日下午九時向被上訴人掛失所領用之信用卡，自述其信用卡遺失之
    日為九十年一月二十五日半夜，顯然怠於即時通知被上訴人，又上訴人所領用之
    信用卡自九十年一月二十七日至同年月二十九日止已透過國外 ATM方式預借現金
    計十一萬四千三百六十七元，上訴人亦未盡善良管理人注意義務，致持卡人以外
    之第三人得知該信用卡預借現金之授權密碼，依約此部分預借現金債務應由上訴
    人負擔，連同先前簽帳消費之欠款七千零五十五元、循環利息二萬零九百一十七
    元、違約金二千一百八十四元，合計一十四萬四千五百二十三元，詎上訴人拒絕
    清償，為此依兩造信用卡使用契約之法律關係，訴請上訴人如數給付，並加計其
    中十二萬一千四百二十二元部分自繳款截止日翌日即九十一年二月一日起按年息
    百分之十九點七一計算之利息，暨按上開利息之百分之十計算之違約金。上訴人
    則以其已依約辦理掛失，其後該卡被第三人冒借現金，顯與上訴人無關；又上訴
    人於九十年四月二十日已清償八千八百零五元，未見被上訴人扣除等語，資為抗
    辯。
二、被上訴人主張上訴人於八十八年十二月間與被上訴人訂立信用卡使用契約，並持
    用被上訴人所核發之信用卡，依兩造約定條款之約定，上訴人得於信用卡特約商
    店簽帳消費及預借現金，但應於每月繳款截止日前繳付帳款，逾期繳付者，就尚
    未清償之帳款，另給付按年息百分之十九點七一計算之利息，暨按上開利息百分
    之十計算之違約金；及上訴人於九十年一月二十九日晚上九時向被上訴人辦理掛
    失手續，自述失卡日為九十年一月二十五日半夜之事實，業據其提出與所述相符
    之信用卡申請書、約定條款、失卡通知函各一件，復為上訴人所不爭執，自堪信
    為真實。
三、本件經依民事訴訟法第二百七十條之一第一項第三款規定，整理並協議簡化爭點
    後，兩造同意僅就九十二年三月十三日準備程序中兩造協議簡化之爭點為主張及
    辯論，即(一)上訴人截至九十一年二月底止，是否尚有新台幣七千零五十五元之消
    費簽帳款未依約清償？(二)上訴人是否未盡善良保管人之注意義務，應對前揭信用
    卡自九十年一月二十七日起至同年月二十九日止透過國外ATM 方式預借現金之一
    十一萬四千三百六十七元負責？爰將本院得心證之理由分敘如下：
    (一)被上訴人主張上訴人所持有之信用卡自九十年一月二十七日起至同年月二十九
      日止透過國外ATM 方式預借現金之十一萬四千三百六十七元之事實，已提出與
      所述相符之歷史帳單彙總表十紙、ISSUE  BANK AUTHORIZATION  LOG、MASTER
      CARD國際服務中心CARD DETAIL REPORT各一件為證，核與聯合信用卡處理中心
      九十二年一月十七日（）聯卡商管字第○二二號函檢附上訴人於九十年一月
      一日起至同年二月底間所為之全部消費明細相符，上訴人除辯稱其已於九十年
      一月二十九日辦理掛失，前揭預借現金非其本人所為外，對其餘之事實並不爭
      執。按「持卡人（即上訴人）之信用卡如有遺失、被竊、被搶、詐取或其他遭
      持卡人以外之第三人占有之情形（以下簡稱遺失或被竊等情形），應儘速以電
      話或其他方式通知貴行（即被上訴人）或其他經貴行指定機構辦理掛失停用手
      續，並繳交掛失手續費新台幣一千元。惟貴行認為有必要時，應於受理掛失手
      續日起十日內通知持卡人，要求於受通知三日內向當地警察機關報案或以書面
      補行通知貴行。持卡人辦理掛失停用手續後，且無下列第一款至第三款事由之
      一者，持卡人自辦理掛失停用手續時起所被冒用所發生之損失，由貴行負擔，
      但如無下列各款事由之一者，持卡人自辦理掛失停用手續時起前二十四小時以
      後（在自動化設備預借現金部分仍自持卡人辦理掛失停用手續時起）被冒用所
      發生之損失，由貴行負擔；自辦理掛失停用手續時起前二十四小時以前被冒用
      之損失，貴行如無違反第七條善良管理人之注意義務者，應由持卡人負擔：‧
      ‧‧4.持卡人得知信用卡遺失或被竊等情形而怠於立即通知貴行‧‧‧。」，
      於兩造不爭執之信用卡約定條款第十八條已有約定。查本件上訴人於九十年一
      月二十九日晚上九時向被上訴人辦理掛失手續，自述失卡日為九十年一月二十
      五日半夜等情，已如前述，上訴人自發現遺失至向被上訴人辦理掛失手續時，
      已隔四日，顯然怠於立即通知被上訴人，揆諸前揭約定，上訴人自辦理掛失停
      用手續時起前二十四小時以後，在自動化設備預借現金部分自上訴人辦理掛失
      停用手續時起被冒用所發生之損失，仍應由上訴人負擔。上訴人雖以預借現金
      非其本人所為等語置辯，然預借現金必需同時持有信用卡及授權密碼始得為之
      ，依約該授權密碼亦僅持卡人始得知悉，且信用卡具有塑膠貨幣之性質，係由
      發卡機構審酌持卡人之資力、財務狀況，提供持卡人「信用」，使持卡人得於
      信用額度內憑卡以記帳方式消費及預借現金，信用卡在持卡人之占有管領下，
      持卡人自應負擔妥善保管卡片之義務，信用卡是否遺失、遭竊、被冒用，持卡
      人方有發覺、控制之能力，發卡銀行無從控制風險，因而課予持卡人須負保管
      卡片及即時掛失之義務，是上訴人既怠於立即通知被上訴人，依約自應負擔信
      用卡掛失所生之風險，自不得以預借現金非本人為之主張免責。
    (二)又上訴人於掛失系爭信用卡前，於八十九年十一月十日持卡簽帳消費一萬三千
      九百零七元，於八十九年十一月三十日業已繳清，至於八十九年十一月十五日
      持卡簽帳繳納保險費兩筆計三千八百零五元，上訴人於八十九年十二月二十六
      日僅付三千元，餘額尚有八百零五元，八十九年十二月十四日上訴人復以信用
      卡繳付保險費三千八百零五元，加計上訴人於八十九年十二月二十二日於德安
      百貨消費三千零二十九元，並計入二十四元之循環利息，小計消費簽帳款為七
      千六百六十三元。上訴人於九十年一月十九日繳款五千元，抵償後尚欠二千六
      百六十三元，上訴人又於九十年一月十五日以信用卡繳付保險費三千八百零五
      元，總計欠款六千四百六十八元。加上上訴人於中華航空之消費款美金十八元
      ，以當時匯率計算為新台幣五百八十七元，是上訴人截至九十年二月止，應給
      付被上訴人之消費簽帳款項尚有七千零五十五元，有被上訴人單月帳務資料查
      詢一件、歷史帳單彙總表十紙在卷可稽，復為上訴人所不否認，應堪認定。
    (三)至上訴人主張其於九十年四月二十日已清償八千八百零五元，並提出郵政劃撥
      儲金存款收據一件為證，且為被上訴人所不爭執，依兩造約定條款第二十條之
      約定抵充如下：
      1.至九十年二月止所積欠之消費簽帳款二千六百六十三元之循環利息：因該筆
        帳款之入帳日為八十九年十二月二十二日，算至九十年四月十九日止之循環
        利息為一百七十一元（即2663×19.71%÷365× (12/22-4/19)=171）。
      2.上訴人九十年一月十五日消費簽帳繳納保險費三千八百零五元之循環利息：
        因該筆帳款之入帳日為九十年一月十五日，算至九十年四月十九日止之循環
        利息為一百九十五元（即3805×19.71%÷365× (1/15-4/19)=195）。
      3.上訴人九十年一月二十二日消費簽帳美金十八元，以當時匯率計算為新台幣
        五百八十七元之循環利息：因該筆帳款之入帳日為九十年二月十二日，算至
        九十年四月十九日止之循環利息為二十一元（即587×19.71%÷365×(2/12-
        4/19)=21）。
      4.上訴人預借現金十一萬四千三百六十七元之循環利息：因此部分之帳款之入
        帳款日均為九十年一月二十九日，算至九十年四月十九日之循環利息為五千
        零二元（即114367×19.71%÷365× (1/29-4/19)=5002）。
      5.信用卡掛失費一千元。
      6.預借現金手續費二千四百一十六元：預借現金手續費總計三千八百一十七元
        ，尚不足一千四百零一元。
      並未抵充上訴人前揭消費簽帳款及預借現金之本金。
四、從而，本件被上訴人依信用卡使用契約，請求上訴人給付十四萬四千五百二十三
    元，及其中十二萬一千四百二十二元部分自繳款截止日翌日即九十一年二月一日
    起按年息百分之十九點七一計算之利息，暨按上開利息之百分之十計算之違約金
    ，為有理由，應予准許。原審判命上訴人如數給付，並依聲請宣告假執行，於法
    並無不合。上訴意旨指摘原判決不當，求予廢棄改判，為無理由，應予駁回。
五、據上論結，本件上訴為無理由，依民事訴訟法第四百三十六條之一第三項、第四
    百四十九條第一項、第七十八條，判決如主文。
中      華      民      國    九十二    年      五      月      三十    日
                                  民事第一庭審判長法      官  陳邦豪
                                                  法      官  王貞秀
                                                  法      官  陳盈如
右為正本係照原本作成
本判決不得上訴。
中      華      民      國    九十二    年      五      月      三十    日
                                                  法院書記官  高秋芬


司法院資訊處製作；財團法人民間司法改革基金會備份。
